臺灣雲林地方法院刑事判決　　　　　　　94年度易緝字第22號
公　訴　人　臺灣雲林地方法院檢察署檢察官
被　　　告　丙○○
上列被告因贓物案件，經檢察官提起公訴（92年度偵字第3914號
），本院判決如下：
    主  文
丙○○收受贓物，處有期徒刑肆月，如易科罰金，以佰元折算
壹日。
    事實及理由
壹、構成犯罪事實：
    丙○○係雲林縣斗南鎮○○路202 號「鴻輝汽車商行」之負
    責人，於民國92年3 月13日後某日起至92年4 月29日間之某
    日，明知乙○○在上址車行內所交付，委請丙○○代為轉售
    ，無車牌之白色國瑞牌自用小客車1 部，係乙○○以其於92
    年3 月13日上午7 時10分許，在雲林縣虎尾鎮○○里○○路
    ○ 段360 巷41號前，所竊取之丁○○所有之車牌號碼TN-525
    3 號自用小客車，將原來之引擎號碼4AK831367 磨滅，重新
    依另行購自不知情之楊明欽所有，已繳銷T8-5981 號2 面車
    牌自用小客車之車籍資料，將車牌號碼TN-5253 號自用小客
    車之引擎號碼偽造為楊明欽所有上開車輛之引擎號碼4A0000
    000 號，車身號碼偽造為AT1~0000000 號（即俗稱「借屍還
    魂」車，至乙○○所涉竊盜等罪嫌，業經臺灣高等法院判決
    確定），屬來路不明之贓物，竟仍基於收受贓物之犯意，予
    以收受，擬再伺機轉售他人圖利。嗣於92年4 月29日，適負
    責保養該車之許國廷行經上址車行時，發覺有異，方報警查
    悉上情。
貳、認定犯罪事實所憑之證據及理由：
    一被害人丁○○於警詢及偵查時之指述（警卷第6 至7 頁、
      偵卷第18頁）：證明車牌號碼TN-5253 號自用小客車之所
      有人為丁○○，該車係92年3 月13日上午7 時10分許，在
      雲林縣虎尾鎮○○路○ 段360 號前所失竊，且該車平時係
      由許國廷負責維修，該車失竊後，係許國廷發現該車在上
      址車行內。
    二證人許國廷於警詢及偵查時之證述（警卷第8 頁、偵卷第
      19頁）：證明車牌號碼TN-5253 號自用小客車之所有人為
      丁○○，平時係由許國廷負責維修，該車失竊後，係許國
      廷發現該車在上址車行內。
    三贓物領據（警卷第10頁）：證明原車牌號碼TN-5253 號之
      自用小客車已由被害人丁○○領回。
    四照片3 張（警卷11頁）：證明原車牌號碼TN-5253 號之自
      用小客車上確有證人許國廷指認之特徵，且為警查獲時，
      該車並未懸掛車牌。
    五雲林縣警察局鑑驗相片（警卷第14頁）：證明原車牌號碼
      TN-5253 號自用小客車之車身號碼已經偽造為AT1~000000
      0 ，引擎號碼則已經偽造為4A0000000 ，且經電解後，引
      擎號碼仍為4A0000000 。
    六車籍資料（警卷第26至27頁）：證明車牌號碼TN-5253 號
      之自用小客車係被害人丁○○所有，引擎號碼為4AK83136
      7 ，引擎號碼4A0000000 之自用小客車為第三人楊明欽所
      有，原車牌號碼為T8-5981 號，惟車牌已於92年2 月14日
      繳銷。
    七同案被告吳家乾於偵查中之供述（偵卷第17至18頁）：證
      明上開無車牌之白色國瑞牌自用小客車1 部並非同案被告
      吳家乾交與被告丙○○寄賣。
    八證人甲○○於偵查及本院審理中之證述（偵卷第46至47頁
      及本院卷第106 頁背面至第108 頁）及證人甲○○所出具
      之職務報告（偵卷第49至51頁）：證明被告為警查獲時，
      並未提出系爭車輛之相關文件或買賣契約書等，且被告並
      未能聯絡上寄賣該車之人。
    九證人楊明欽於警詢時之證述（偵卷第53頁）：證明原車牌
      號碼T8-5981 號自用小客車之所有人為楊明欽，該車係92
      年2 月14日繳銷車牌，後即以新臺幣（下同）20,000元之
      代價，售予乙○○。
    十證人乙○○於偵查中之證述（偵卷第68至69頁）：證明伊
      確有向證人楊明欽購買原車牌號碼T8-5981 號之自用小客
      車，而車牌號碼TN-5253 號自用小客車亦係伊所竊取，且
      有將車牌號碼TN-5253 號自用小客車之車身號碼及引擎號
      碼偽造為T8-5981 號自用小客車之車身號碼及引擎號碼後
      ，再交由被告在其所經營之上址車行內轉售。
    十一臺灣雲林地方法院檢察署92年度偵字第496 號不起訴處分
      書（偵卷第75至76頁）：證明證人乙○○於本件案發前，
      亦曾有將其偽造引擎號碼及車身號碼之車輛交由被告轉售
      之事實。然因移送機關認被告係涉犯竊盜罪及變造特種文
      書罪，被告所為又與該2 罪之構成要件不符，故為不起訴
      處分。
    十二臺灣高等法院93年度上訴字第1133號刑事判決（本院卷第
      86至95頁）：證明車牌號碼TN-5253 號自用小客車確係證
      人乙○○竊取後，重新依另行購自不知情之證人楊明欽所
      有，已繳銷T8-5981 號2 面車牌自用小客車之車籍資料所
      偽造。
參、對於被告辯解，本院判斷：
    一被告丙○○固供承本件查獲之無車牌白色國瑞牌自用小客
      車1 部係他人寄放於其所經營之「鴻輝汽車商行」內，託
      其代售之事實，然矢口否認有何收受贓物之犯行，辯稱：
      那臺車是有人牽去寄賣，且車子一定要去監理站審驗，驗
      車後才可以領牌，才可以賣，如果是贓車，驗車一定不會
      過，所以認為那臺車沒問題，且本身對車子並無專長，改
      過的地方根本看不懂，不會辨認是否是贓車云云。
    二對於被告之辯解，本院認為不能採信，理由如下：
      (一)被告辯解前後不一：
        1.被告先於92年4 月30日警詢時辯稱：「（問：警方為
          查證你陳放車行乙部豐田牌白色自小客車無牌照是否
          要販售，其車之來源？）別人託我販賣，陳放在我的
          車行內。這人綽號叫『黑仔』，姓名叫吳家乾，約於
          92 年4月26日上午10時許至我車行，將這部無牌國瑞
          白色的車要寄放我的車行託售。我問『黑仔』這部車
          為何無牌照，他說這部車停牌，所以無牌照，賣出之
          後再從監理站驗車領牌，我就收受這部車寄賣，警方
          提供相關人相，確實是該人至我店來寄賣」云云。再
          於92年5 月24日警詢時辯稱：「T8-5981 號之汽車新
          領牌照登記書影本是我要求吳家乾傳真給我的，其目
          的是我要了解吳家乾開來我店裡寄賣之該部車的來源
          ，要求吳家乾傳真登記書的另一目的是想看看吳家乾
          是否會來把該車牽回，但至今吳家乾在傳真該登記書
          給我後就失去聯絡，好像刻意在閃避我」云云。又於
          92年9 月6 日警詢時辯稱：「吳家乾寄賣1 部繳銷車
          牌國瑞牌白色的轎車，當時約92年3 月中旬，於下午
          時前來寄賣，與1 位開SAAB車，車牌不詳人在車上未
          下來」云云。已明確供述為警查獲之無車牌白色國瑞
          牌自用小客車1 部係綽號「黑仔」之吳家乾所交付，
          且認識吳家乾。
        2.被告於偵查中辯稱：「這部車是吳家乾寄賣的，寄賣
          之前認識吳家乾，是1 個朋友與他各開1 部車過來，
          他開這1 部車來，然後與他的朋友一起離開。寄賣的
          時候，他說他的本錢100,000 元，但多賣出的就是屬
          於我的」云云。再次供述為警查獲之無車牌白色國瑞
          牌自用小客車1 部確係綽號「黑仔」之吳家乾所交付
          ，且與吳家乾在交易此部車前，即有所認識。
        3.被告於本院94年10月27日行準備程序時先辯稱：「那
          臺車是黑仔的，那臺車的事實是之前乙○○賣我1 臺
          車被查獲，依照契約書他要賠償我，我也不知道是贓
          車，他說要賠償我，他說要再寄賣1 臺車，他說是黑
          仔的，我說可以考慮，他們2 人什麼關係，我不了解
          ，我不知道那是贓車，且這臺車沒有牌，因為繳銷，
          還要經過監理站審驗才可以領牌，我想說車沒有什麼
          問題，且車子是92年份，不是高價的車，我想說應該
          沒有問題，因為若車子有問題，監理站就不會審驗過
          ，我說好，但是之前的錢要先還我。我真的不知道那
          是贓車，車子一定要去監理站審驗，驗車後才可以領
          牌，才可以賣，所以說我知道那是贓車，我又不知道
          ，不知道是否是因為我向他討錢才這樣，他說黑仔是
          誰，我也不知道，他也沒有給我資料」云云。同次準
          備程序中又辯稱：「（問：這臺車是否在92年3 、4
          月間乙○○牽去你那裡寄放？）不是。因為牽車來是
          一個年輕人開來的，說車子交給我，我說好，他們就
          走了。..... 。黑仔與乙○○之間車子如何，我不知
          道，..... ，因為這臺車是乙○○說是黑仔的，因為
          我若知道是乙○○的我說我不要，我想說是黑仔的應
          該沒有關係。..... 。是乙○○說是他的，我才要的
          ，不然我不要」云云。於準備程序短短數分鐘內，先
          稱為警查獲之無車牌白色國瑞牌自用小客車1 部係證
          人乙○○所交付，且交付時曾告知該車係吳家乾所有
          ；又改稱為警查獲之無車牌白色國瑞牌自用小客車1
          部係不詳之年輕人所交付；再稱為警查獲之無車牌白
          色國瑞牌自用小客車1 部係證人乙○○所交付。
        4.被告於本院審理時辯稱：「這就像我剛剛問他（指林
          文忠）的，是他跟我說車子是黑仔的，跟我說這臺車
          沒有問題，不然我也不要。..... 。牽來的，應該不
          是吳家乾本人，因為有另外1 個人開車載他來，車子
          交給我，人就走了，交給我的人本身不是吳家乾，車
          上那個是否確定是吳家乾，我也不能確定，因為他完
          全沒有下車。.... 。 （問：你說黑仔牽車來，到底
          是黑仔交車給你，或是黑仔在車上，另外1 個人交給
          你？）另外1 個人交車給我，就走了，車上那個人我
          不確定。（問：那你如何知道車是黑仔交給你的？）
          是乙○○之前就跟我聯絡，跟我說車子是黑仔的，白
          色的車，都已經說好了。他也不敢把車牽來，他怕我
          害他，他說黑仔會牽車給我，我說黑仔沒有關係，因
          為我們都在修理車行認識，所以他跟我說，我說黑仔
          我知道，沒有關係，我所看到的黑仔是吳家乾，是在
          修理車行認識的。（問：所以牽車來的人，裡面是否
          有黑仔，你是否可以確定？）沒有辦法確定。因為林
          文忠先跟我說的，黑仔只有和我遇見2 、3 次。（問
          ：你後來有無打電話問黑仔這臺車的事情？）有。出
          事後我才打電話聯絡。不然沒有事情我要打電話跟他
          聯絡做什麼。（問：乙○○說黑仔的，你沒有先與黑
          仔聯絡是否是他的？）沒有，因為乙○○和我有債務
          ，他不可能騙我，我們車行有合約書，他欠我錢，也
          怕我向他討，當時他出面跟我說時，我想說錢我可以
          先拿下，不然我沒有辦法拿到錢，這是1 個保障」云
          云。仍先稱為警查獲之無車牌白色國瑞牌自用小客車
          1 部係證人乙○○所交付，且交付時曾告知該車係吳
          家乾所有；又改稱為警查獲之無車牌白色國瑞牌自用
          小客車1 部係不詳之年輕人所交付，不確定「黑仔」
          是否有一同前往；再稱為警查獲之無車牌白色國瑞牌
          自用小客車1 部係證人乙○○委託他人所交付。
        5.綜上所述，可知被告對於為警查獲之無車牌白色國瑞
          牌自用小客車1 部究係何人於何時、如何交付等重要
          事項，各次所述均有所齟齬，倘該車來源正當，被告
          內心坦蕩，於歷次接受製作筆錄時，對於該車來源為
          何，理當陳述一致，要無供詞反覆之理，顯見被告顯
          有畏罪之嫌，方須於接受訊問時，逐次杜撰謊言，致
          所供述之車輛來源不一，是被告所辯確有可疑，其所
          辯應均非事實，被告對於該車屬於來源可疑之贓車，
          於收受時應已有所知悉，至為灼然。
      (二)被告與證人乙○○所述不符：
        1.證人乙○○先於偵查時證稱：「（檢察官提示汽車相
          片後問：是否為你於92年3 、4 月間委託丙○○販售
          ？）是，我寄放在他那賣，是他幫我賣，約定要賣10
          0,000」等語。
        2.證人乙○○再於本院審理時證稱：「（問：這車輛是
          否92年3 、4 月時，牽到被告車行請被告販售？）之
          前不是我牽過去，我當時在斗六分局時，我有承認是
          我偷的，是我改造的，是我叫別人牽過去給他。（問
          ：你是叫何人牽車過去？）忘記了。這部車是我叫綽
          號黑仔的人，當時我跟黑仔合作有3 部車，這部是否
          是他的我不知道，我只知道這部車好像是我的，當時
          我有說過什麼，我忘記了。因為我與黑仔有合作3 、
          4 臺車，我也不知道是否是這部車，有可能這部車是
          我要他牽過去，他不知道是他的車。..... 。之前也
          有牽過車賣給丙○○，他對車子不懂，因為他那時剛
          開車行。（問：你為何知道這臺車是你叫黑仔牽過去
          的？）忘記了，當時我有吃藥，也有判勒戒，當時也
          是頭暈暈，跟警察說的，也一時記不起來。... 。（
          問：你車子如何改造？）我拿工具改造的。（問：改
          造何部分？）引擎號碼、車身號碼。（問：你為何還
          會記得叫黑仔牽過去的？）我只知道他外號，因為當
          時我只記得我要別人牽過去，因為我跟他之前在臺北
          有合作過，他當時跟我說他也欠錢，我說不然車一些
          給你賣。（問：這部白色的車是否寄賣？）賣給他的
          。（問：我的意思是否是寄賣？）不是。寄賣是之前
          出事的車子，那些都是寄賣的，說好多少錢，放在他
          那裡賣，那叫寄賣。（問：這部白色的？）是賣給他
          的。（問：你為何會記得那麼清楚？）因為從開始說
          的時候，我有慢慢想起來之前犯過的案子。（問：這
          部車你說是跟黑仔合作的？）應該是吧，我跟他合作
          3 、4 臺車，證件都是我買的，當時買證件好像5,00
          0 元，很便宜，買回來，我去偷，我改造好，他負責
          幫我賣掉，因為有3 、4 臺，有的賣在臺北。（問：
          你說黑仔負責幫你賣掉？）對。有的我自己賣的。（
          問：我說這部白色的，是何人負責賣掉的？）我記得
          我有叫人幫我牽過去賣給丙○○。（問：你剛剛不是
          說黑仔？）應該是黑仔，因為我交給他3 、4 臺，我
          不知道他賣掉幾臺，若是這臺，也應該是他幫我牽過
          去的。（問：你說跟黑仔合作過3 、4 臺車，你剛剛
          看到照片，白色的車子，你說是你跟黑仔合作的，你
          又如何確定，這臺車是你與黑仔合作的？）因為我真
          的有叫人牽過去賣給被告，跟我合作的有3 、4 年，
          有的被抓進來關了，只有黑仔沒有，我來到南部，他
          在北部不好作，我們又開始合作。（問：既然這部車
          是叫別人去賣，你如何確定這部車不是寄放的？）當
          時黑仔有拿錢回來給我。寄放的話，證件一定會在我
          手上。（問：你說黑仔有拿錢給你？）對。證件我早
          就給黑仔了。是吊銷牌照的證件，車子原始資料。（
          審判長提示證人乙○○偵訊筆錄後問：檢察官問你，
          車子是不是在92年3 月4 日委託丙○○販售，你說是
          ，是你寄放他那裡賣的，當時要賣100,000 萬元，是
          否如此？）之前我有寄放2 、3 部車，當時問我時，
          我不知道是哪一部。（問：後面檢察官還問你車子何
          處偷的？幾年幾月偷的，指的就是白色這臺，你有何
          意見？）對。（問：為何跟你之前所述不同？）我記
          得是黑仔賣的，當時黑仔還沒有出事，我不能說是他
          賣的。（問：牽車的那個黑仔，與丙○○如何認識？
          ）他們不認識。（問：黑仔和被告不認識，不認識的
          人被告為何會收？）我不知道，因為車子很便宜。（
          問：照片上的黑仔你是否認識？）認識。（問：就你
          瞭解，這個黑仔和被告是否認識？）不認識。黑仔是
          我跟他接洽的，被告不認識黑仔，這臺車不是我牽過
          去的，是黑仔牽過去的，南部只有被告對車比較外行
          ，之前的車我有跟他說過，若我有賺錢，再慢慢賠償
          他。（問：這臺車偷來後，過多久，你開始改造？）
          偷來隔天就改了。（問：改好後，多久交給黑仔？）
          沒有幾天。（問：之前你交給丙○○賣的那3 臺，改
          的地方，是否和這臺同？）引擎號碼、車身號碼。有
          的是引擎用舊的裝過去。（問：這臺是改引擎號碼、
          車身號碼？）對。（問：那3 臺被抓到後，被告多久
          跟你聯絡說出事了？）隨時保持聯絡，他問我是否是
          贓車，不然為何要電解，我說不要緊張，我那時有教
          他要如何騙警察。（問：他有無跟你說那3 臺車被警
          察抓去電解？）沒有，他說車沒事為何被扣了，我想
          說一定會電解，我說你不要緊張，我證件拿給你，你
          就全部推給我就好了，因為他確實不知道那是贓車，
          那時候都有牌，其中1 臺不是我的，是人家交給我賣
          的，我又轉交給被告賣」等語。
        3.可知，證人乙○○於本院審理時，對於其所改造為警
          查獲之無車牌白色國瑞牌自用小客車1 部究係如何交
          與被告之過程，係由其本人所交付，抑或委由第3 人
          交付，所述有諸多反覆、不合理之處，且證人乙○○
          所述內容與被告上開所辯情節亦不相符，且多有附和
          詰問人問題之處，則證人乙○○於本院審理時證述之
          憑信性已有可議，應以證人乙○○於偵查中之證述較
          為可採；從而，證人乙○○後來於接受被告詰問時所
          稱「（被告問：你不是說白色這臺沒牌是黑仔的，要
          寄放我賣的，是吊銷牌？）對。（被告問：所以我不
          知道這臺是贓車？）你若知道，你就不敢收了」等語
          ，尚無從為被告有利之認定。
      (三)被告之前亦曾在其所經營之上址「鴻輝汽車商行」內，
        為警查獲俗稱「借屍還魂」之頂拼贓車，其中亦有證人
        乙○○所交付者，已如前所述，故被告對於他人所交付
        待售之車輛來源是否可靠、是否是贓車等節，理應知所
        警惕，於收受車輛時理應會加以注意，並檢查該車輛之
        引擎號碼或車身號碼有無遭偽造或變造情形，以免因而
        又無端招惹刑事案件；況證人乙○○於本院審理時亦供
        述其各次所偽造之手法均相同，偽造之處（即車身號碼
        及引擎號碼）亦同一，則被告更有注意之機會，詎被告
        竟均捨此不為，已均與常情不符；參以被告各次供述內
        容均不一，已如前所述，益證被告於收受本件為警查獲
        之自用小客車前，對於該車屬於頂拼之贓車，確已有所
        知悉，其辯稱不知是贓車云云，實與經驗法則相悖，要
        難遽信為真，是被告係明知所收受之車並無正當來源等
        情，應堪認定。
肆、論罪科刑之理由：
    一按收受贓物為贓物罪之概括規定，凡與贓物罪有關，不合
      於搬運、寄藏、故買、牙保贓物，而其物因他人財產犯罪
      已成立贓物之後，有所收受而取得持有者均屬之，是如已
      合於搬運、寄藏、故買、牙保贓物之行為，自不另論以收
      受贓物罪。次按刑法第349 條第1 項之收受贓物罪，係指
      無償取得贓物之情形而言，倘係介紹贓物買賣或其他交易
      ，則為牙保贓物（最高法院85年臺非字第305 號判決參照
      ）。本件被告係自證人乙○○處取得為警查獲無車牌之白
      色自用小客車，再將該車停放於其所經營之中古車行內，
      欲伺機再轉售第3 人圖利，惟尚未洽詢買主之前，已為警
      查獲等情，業已如前所述，是被告所為，僅止於收受贓物
      之階段，尚無寄藏或牙保贓物之行為。是核被告丙○○所
      為，係犯刑法第349 條第1 項之收受贓物罪。起訴意旨認
      被告係犯刑法第349 條第2 項之牙保贓物罪，容有未洽，
      惟其基本事實同一，本院自應予審理，並變更其起訴法條
      。
    二爰審酌被告前曾有殺人未遂及侵占等前科，素行並非良好
      ，又經營中古車行，竟不思以販售來源可靠之中古車為正
      途，而以收受贓車轉售牟利，惟所收受之贓車價值非鉅，
      及其犯罪後猶卸責飾詞，毫無悔意，態度不佳等一切情狀
      ，量處如主文所示之刑，並諭知易科罰金之折算標準。
伍、適用法律依據：
    一刑事訴訟法第299 條第1 項前段、第300條。
    二刑法第349條第1 項、第41條第1 項前段。
    三罰金罰鍰提高標準條例第1條前段、第2條。
本案經檢察官林禎瑩到庭執行職務。
中　　華　　民　　國　　94　　年　　12　　月　　16　　日
                  刑事第三庭       審判長法  官  劉國賓
                                         法  官  廖國勝
                                         法  官  廖淑華
以上正本證明與原本無異。
如不服本判決，應於判決收受後10日內，向本院提出上訴狀（須
附繕本）。
                                         書記官  張菀純
中　　華　　民　　國　　94　　年　　12　　月　　16　　日
附錄法條：刑法第349條
中華民國刑法第349條
收受贓物者，處 3 年以下有期徒刑、拘役或 500 元以下罰金。
搬運、寄藏、故買贓物或為牙保者，處 5 年以下有期徒刑、拘役
或科或併科 1 千元以下罰金。
因贓物變得之財物，以贓物論。
